---
title: "analise2"
author: "Lívia Cavalcanti"
date: "29 de novembro de 2017"
output: html_document
---

```{r setup, include=FALSE}
knitr::opts_chunk$set(echo = TRUE)
library(dplyr)
library(corrplot)
library(GGally)
library(ggplot2)
library(reshape2)
library(caret)
library(mlbench)
library(hydroGOF)
```

## Bibliotecas usadas

```{r eval=F, include=T}
library(dplyr)
library(corrplot)
library(GGally)
library(ggplot2)
library(reshape2)
library(caret)
library(mlbench)
library(hydroGOF)
```

## Preparando os dados

Para essa análise, foram utilizados os dados de cadeiras obrigatórias dos alunos do Curso de Ciência da Computação da Universidade Federal de Campina Grande, UFCG, que concluíram sua graduação. Foram consideradas as médias com as quais as cadeiras foram pagas por cada um.

```{r carregando os dados}
dados_alunos <- read.csv("alunosUFCGAnon.csv") 
dados_aluno_cc <- dados_alunos %>% filter(Cod_Curso == 14102100 & Cod_Evasao == 0 & Tipo == "Obrigatória")
dados_aluno_cc <- dados_aluno_cc %>% mutate(Matricula = factor(Matricula)) %>% arrange(Matricula) %>% 
  select(Matricula, Cod_Disciplina, Nome_Disciplina, Periodo, Creditos, Media_Disciplina, Situacao, Periodo_Ingresso, Periodo_Relativo)
dados_aluno_cc <- dados_aluno_cc %>% group_by(Matricula) %>% mutate(Media = round(mean(Media_Disciplina), digits = 2)) %>% filter(!is.na(Media))
# storing data as factors insures that the modeling functions will treat such data correctly. 
# Factors in R are stored as a vector of integer values with a corresponding set of character values to use when the factor is displayed

# Calulo do CRA
alunos_cra <- dados_aluno_cc %>% mutate(Cra.Crontibute = Media*Creditos) %>% summarise(cra = sum(Cra.Crontibute)/sum(Creditos))
alunos_max_media <- dados_aluno_cc %>% group_by(Matricula, Media_Disciplina) %>% filter(Media_Disciplina == max(Media_Disciplina)) %>% ungroup() %>%
  select(Nome_Disciplina, Matricula, Media_Disciplina) %>% mutate(Nome_Disciplina = as.factor(gsub(" ", ".", Nome_Disciplina))) %>%
  dcast(Matricula ~ Nome_Disciplina, mean) %>% merge(alunos_cra)
head(alunos_max_media)
alunos_max_media <- bind_cols(alunos_max_media,distinct(dados_aluno_cc %>% select(Matricula, Periodo_Ingresso))%>% select(Periodo_Ingresso)) %>% select(-Matricula1)
alunos_graduados <- alunos_max_media[complete.cases(alunos_max_media), ]

```

Como resultado, temos uma matriz completa de alunos por disciplinas.
```{dados alunos graduados}

head(alunos_graduados)

```

Feito isso, houve a seleção das cadeiras que serão utilizadas para a análise. Dessa forma, os dados do primeiro ao quarto período foram separados dos demais.
Os dados do primeiro ao terceiro período, serão utilizados como base para a definir a vizinhança para a filtragem colaborativa e a predição será feita para as cadeiras do quarto período da graduação.
``` {r separando por periodo}

##Organizando os data frames principais
# separando alunos por periodo 
primeiro_periodo <- alunos_max_media %>% select(Matricula, cra, CALCULO.DIFERENCIAL.E.INTEGRAL.I, ÁLGEBRA.VETORIAL.E.GEOMETRIA.ANALÍTICA, PROGRAMAÇÃO.I, 
                                                LABORATÓRIO.DE.PROGRAMAÇÃO.I, INTRODUÇÃO.A.COMPUTAÇÃO, LEITURA.E.PRODUCAO.DE.TEXTOS, Periodo_Ingresso) %>%
  na.omit(primeiro_periodo) %>% arrange(Matricula) %>%
  rename(matricula = Matricula, cra = cra,calculo1 = CALCULO.DIFERENCIAL.E.INTEGRAL.I, vetorial = ÁLGEBRA.VETORIAL.E.GEOMETRIA.ANALÍTICA, p1 = PROGRAMAÇÃO.I,
         lp1 = LABORATÓRIO.DE.PROGRAMAÇÃO.I, ic = INTRODUÇÃO.A.COMPUTAÇÃO, lpt = LEITURA.E.PRODUCAO.DE.TEXTOS)
head(primeiro_periodo)

segundo_periodo <- alunos_max_media %>% 
  select(Matricula,cra, CALCULO.DIFERENCIAL.E.INTEGRAL.II, FUNDAMENTOS.DE.FÍSICA.CLÁSSICA, TEORIA.DOS.GRAFOS, PROGRAMAÇÃO.II,
         LABORATÓRIO.DE.PROGRAMAÇÃO.II, MATEMÁTICA.DISCRETA) %>% na.omit() %>% 
  arrange(Matricula) %>%
  rename(matricula = Matricula, cra = cra,calculo2 = CALCULO.DIFERENCIAL.E.INTEGRAL.II, classica = FUNDAMENTOS.DE.FÍSICA.CLÁSSICA,
         grafos = TEORIA.DOS.GRAFOS, p2 = PROGRAMAÇÃO.II, lp2 = LABORATÓRIO.DE.PROGRAMAÇÃO.II, discreta = MATEMÁTICA.DISCRETA)
head(segundo_periodo)

terceiro_periodo <- alunos_max_media %>%
  select(Matricula,cra, ESTRUTURA.DE.DADOS.E.ALGORITMOS, LAB.DE.ESTRUTURA.DE.DADOS.E.ALGORITMOS, FUNDAMENTOS.DE.FÍSICA.MODERNA, 
         ALGEBRA.LINEAR.I,PROBABILIDADE.E.ESTATISTICA, TEORIA.DA.COMPUTAÇÃO, GERÊNCIA.DA.INFORMAÇÃO) %>% 
  na.omit() %>% 
  arrange(Matricula) %>%
  rename(matricula = Matricula, eda = ESTRUTURA.DE.DADOS.E.ALGORITMOS, leda =  LAB.DE.ESTRUTURA.DE.DADOS.E.ALGORITMOS, moderna =  FUNDAMENTOS.DE.FÍSICA.MODERNA, 
         linear = ALGEBRA.LINEAR.I, prob = PROBABILIDADE.E.ESTATISTICA, tc = TEORIA.DA.COMPUTAÇÃO, gi = GERÊNCIA.DA.INFORMAÇÃO)
head(terceiro_periodo)

quarto_periodo <- alunos_max_media %>% select(Matricula, cra, PARADIGMAS.DE.LING..DE.PROGRAMAÇÃO, METODOS.ESTATISTICOS, ORG.E.ARQUITETURA.DE.COMPUTADORES.I, 
                                              LAB.DE.ORG.E.ARQUITETURA.DE.COMPUTADORES, LÓGICA.MATEMÁTICA, ENGENHARIA.DE.SOFTWARE.I, SISTEMAS.DE.INFORMAÇÃO.I) %>%
  na.omit() %>%
  arrange(Matricula)%>% 
  rename(matricula = Matricula, plp = PARADIGMAS.DE.LING..DE.PROGRAMAÇÃO, metodos = METODOS.ESTATISTICOS, oac = ORG.E.ARQUITETURA.DE.COMPUTADORES.I, 
         loac = LAB.DE.ORG.E.ARQUITETURA.DE.COMPUTADORES, logica = LÓGICA.MATEMÁTICA, es = ENGENHARIA.DE.SOFTWARE.I, si1 = SISTEMAS.DE.INFORMAÇÃO.I)
head(quarto_periodo)

# Unindo os periodos
primeiro_segundo_periodos <- merge(primeiro_periodo, segundo_periodo)
head(primeiro_segundo_periodos)

# Primeiro, segundo e terceiro periodo
primeiro_a_terceiro_periodo <- merge(primeiro_segundo_periodos, terceiro_periodo)
periodos_dados <- merge(primeiro_a_terceiro_periodo, quarto_periodo) %>% select(matricula, everything())
head(periodos_dados)

COL_QUARTO_PER <- colnames(quarto_periodo %>% select(-cra, -matricula))
COL_QUARTO_PER

```

```{}
## /// FUNCOES E CONSTANTES \\\##
K= 10
NEIGH = 0.7
```

## Including Plots

You can also embed plots, for example:

```{r pressure, echo=FALSE}
plot(pressure)
```

Note that the `echo = FALSE` parameter was added to the code chunk to prevent printing of the R code that generated the plot.
