---
title: "Familiarização com os dados"
author: "Lívia Cavalcanti"
date: "21 de outubro de 2017"
output: html_document
---

```{r setup, include=FALSE}
knitr::opts_chunk$set(echo = TRUE)

library(plyr)
library(ggplot2) 
library(plyr)
library(dplyr)
library(plotly)
library(Hmisc)
```

Pacotes utilizados
```{r eval = F, include=T}
library(plyr)
library(ggplot2) 
library(plyr)
library(dplyr)
library(plotly)
library(Hmisc)
```

Definição da variável que armazenará os dados principais:
```{r eval = TRUE, echo =TRUE}
setwd("~/Área de Trabalho/pastaPibic/pastaCorrente")
dados_UFCG <- read.csv("~/Área de Trabalho/programasPIBIC/alunosUFCGAnon.csv")
```

# Primeira pergunta

*_Qual o impacto das greves no rendimento dos alunos?_*

Como as greves causam muito impacto na vida de todo o corpo universitário, decidi verificar seus impactos no número de reprovações. De modo rasoável, separei os períodos 2003.4, 2004.1, 2005.1 e 2012.1, nos quais verifiquei ter ocorrido greve, do demais. A partir disso, agrupei os dados por <span style:"text-decoration: i;">Situação<span style:"text-decoration: i;"/> e verifiquei sua porcentagem ou per-mil, ambos para facilitar a visualização. 

```{r eval = TRUE, echo = TRUE}
# Periodos em que houve greve
condition <- c(2003.1, 2004.1, 2005.1, 2012.1, 2015.1)
# Comparando quantidade de faltas, trancamentos e reprovacoes (sem diferenca significativa, no geral, mas há aumento no numero de trancamentos)
num_greve = 97522
num_nao_greve = 846240

# Separando os dados dos períodos que houve greve
dados_greve <- dados_UFCG %>%
  filter(as.character(Periodo) == "2003.1" | as.character(Periodo) == "2004.1" | as.character(Periodo) == "2005.1" | as.character(Periodo) == "2012.1")

# Contagem das situações dos alunos (Reprovado, Reprovado por falta, Trancado, Aprovado) de quando houve greve
occurrance  <- data.frame(xtabs(~Periodo + Situacao, dados_greve)) %>% mutate(Porcentagem = Freq/num_greve * 100)

# Separando os dados dos períodos que não houve greve
dados_nao_greve <- dados_UFCG %>%
  filter(as.character(Periodo) != "2003.1" & as.character(Periodo) != "2004.1" & as.character(Periodo) != "2005.1" & as.character(Periodo) != "2012.1") %>%
  group_by(Periodo)
# Contagem das situações dos alunos (Reprovado, Reprovado por falta, Trancado, Aprovado) de quando não houve greve
occurrance_nao_greve <- data.frame(xtabs(~Periodo + Situacao, dados_nao_greve)) %>% mutate(Porcentagem = Freq/num_nao_greve * 1000)

```



```{r eval = TRUE, echo =TRUE, fig.width=7, fig.height=6}
# Plot do número de situações de quando houve greve
ggplot(occurrance, aes(x =  occurrance$Situacao,y = occurrance$Freq, fill = occurrance$Periodo)) +
  geom_bar(stat="identity") + ylab("Quantidade de alunos") + xlab("Situacao do aluno") +
labs(fill = "Periodo")

#Nao passa boa representatividade
# ggplot(occurances_nao_greve, aes(x =  occurances_nao_greve$Situacao,y = occurances_nao_greve$Porcentagem, fill = occurances_nao_greve$Periodo)) +
#   geom_bar(stat="identity", position = "dodge") + ylab("Quantidade de alunos") + xlab("Situacao do aluno") +
#   labs(fill = "Periodo")



# # Plot de porcentagem de situações por periodo de quando houve greve
# ggplot(occurrance, aes(group =  occurrance$Situacao,y = occurrance$Porcentagem, x = occurrance$Periodo, color = occurrance$Situacao)) +
#   geom_line(stat="identity") + ylab("Porcentagem de alunos(100%)") + xlab("Periodo") +
#   labs(color = "Periodo")
# 
# # Plot per mil de situações por periodo de quando não houve greve
# ggplot(occurrance_nao_greve, aes(group =  occurrance_nao_greve$Situacao,y = occurrance_nao_greve$Porcentagem, x = occurrance_nao_greve$Periodo, color = occurrance_nao_greve$Situacao)) +
#   geom_line(stat="identity") + ylab("Porcentagem de alunos(1000%)") + xlab("Periodo") + theme(axis.text.x = element_text(angle = 90, hjust = 1)) +
#   labs(color = "Periodo")

```


Olhando especificamente para Computação
```{r eval = TRUE, echo =TRUE}
## Situação dos alunos apenas para cc
# Filtrando alunos de cc
occurrance_cc <-filter(dados_greve, Cod_Curso == 14102100)
occurrance_nao_greve_cc <- dados_nao_greve %>% filter(Cod_Curso == 14102100)

# Contando a frequencia das situacoes e fazendo porcentagem para periodos de greve
occurrance_cc <- data.frame(xtabs(~Periodo + Situacao, occurrance_cc)) 
num_greve_cc = sum(occurrance_cc$Freq, na.rm = T) 
occurrance_cc <- occurrance_cc %>% mutate(Porcentagem = Freq/num_greve_cc * 100)

# Contando a frequencia das situacoes e fazendo porcentagem para periodos de não-greve
occurrance_nao_greve_cc <- data.frame(xtabs(~Periodo + Situacao, occurrance_nao_greve_cc)) 
num_nao_greve_cc = sum(occurrance_nao_greve_cc$Freq, na.rm = T)
occurrance_nao_greve_cc <- occurrance_nao_greve_cc %>% mutate(Porcentagem = Freq/num_nao_greve_cc *100)
```

``` {r eval = TRUE, echo =TRUE, fig.width=7, fig.height=6}
# Plotando grafico para Computacao comparando a situacao dos alunos
#para quando houve e quando não houve greve, separadamente
ggplot(occurrance_cc, aes(group =  occurrance_cc$Situacao,y = occurrance_cc$Porcentagem, x = occurrance_cc$Periodo, color = occurrance_cc$Situacao)) +
  geom_line(stat="identity") + ylab("Porcentagem de alunos(100%)") + xlab("Periodo") +
  labs(color = "Periodo")

ggplot(occurrance_nao_greve_cc, aes(group =  occurrance_nao_greve_cc$Situacao,y = occurrance_nao_greve_cc$Porcentagem, x = occurrance_nao_greve_cc$Periodo, color = occurrance_nao_greve_cc$Situacao)) +
  geom_line(stat="identity") + ylab("Porcentagem de alunos(100%)") + xlab("Periodo") + theme(axis.text.x = element_text(angle = 90, hjust = 1))
labs(color = "Periodo")
```

# Segunda Pergunta

*_Há impacto o período de ingresso (.1 ou .2) no rendimento do aluno?_*

A fim de se verificar a necessidade de medidas pedagógicas alternativas, caso necessário, verifiquei a média dos alunos do primeiro perído do ano e do segundo período do ano para cada curso ao longo do intervalo dos dados, checando a possível existência de diferença de rendimento.

```{r dados_primeiro_periodo, eval = TRUE, echo =TRUE, include = TRUE}
detach(package:plyr)
dados_primeiro_periodo <- filter(dados_UFCG, Periodo_Relativo == 1, !is.na(Media_Disciplina)) %>% 
  group_by(Matricula, Cod_Curso) %>% 
  mutate(Media_Aluno = mean(Media_Disciplina, rm.na = T)) 
```


```{r eval = TRUE, echo = TRUE}
# Checagem de diferença estatística
dados_periodo.1 <- dados_primeiro_periodo %>% filter((Periodo*10)%%2 != 0)
dados_periodo.2 <- dados_primeiro_periodo %>% filter((Periodo*10)%%2 == 0 && Nome_Curso %in% dados_periodo.1$Nome_Curso)
dados_periodo.1 <- dados_periodo.1 %>% filter(Nome_Curso %in% dados_periodo.2$Nome_Curso)
t.test(dados_periodo.1$Media_Aluno, dados_periodo.2$Media_Aluno)  

# Transformando o Perido em 0, se .1 e 1, caso contrário
dados_primeiro_periodo <- dados_primeiro_periodo %>% 
  group_by(Periodo, Nome_Curso) %>% mutate(Periodo_Ano = (Periodo*10)%%2, Media_Curso = mean(Media_Aluno)) 
```

Gráficos:
``` {r eval = TRUE, echo =TRUE, fig.width=16, fig.height=6}
plot_ly(data = dados_primeiro_periodo, x = as.character(dados_primeiro_periodo$Periodo), y = dados_primeiro_periodo$Media_Curso, symbol = dados_primeiro_periodo$Periodo_Ano, color = dados_primeiro_periodo$Nome_Curso, type = "scatter", legendgroup =~dados_primeiro_periodo$Nome_Curso )
```

Para melhor visualização, separei por áreas.

``` {r eval = TRUE, echo = TRUE}
# plot humanas
cursos_humanas = c(13301100, 13301200,31301200, 13317100, 13305210,71305210, 13306100, 13306200, 13316110, 21316110, 21316210, 13316210,13309110, 21309110, 13309210, 21309210, 13310214, 13310115, 13310116, 21310116, 13310110, 21310110, 13310210, 21310210, 13345110, 13311150, 13311110, 21312110, 21312210, 13312110, 13312210, 12208200, 31340100)
dados_primeiro_periodo_humanas <- dados_primeiro_periodo %>% 
  filter(Cod_Curso %in% cursos_humanas)                                                                
```

``` {r eval = TRUE, echo =TRUE, fig.width=7, fig.height=6}
plot_ly(data = dados_primeiro_periodo_humanas, x = as.character(dados_primeiro_periodo_humanas$Periodo), y = dados_primeiro_periodo_humanas$Media_Curso, symbol = dados_primeiro_periodo_humanas$Periodo_Ano, color = dados_primeiro_periodo_humanas$Nome_Curso, type = "scatter", legendgroup =~dados_primeiro_periodo_humanas$Nome_Curso )
```

``` {r plot_biologicas, eval = TRUE, echo = TRUE}
# plot biologicas
cursos_biologicas = c(41201110, 51201110, 21201110, 41201210, 51201210, 12204100, 21204100, 51204100, 12205100, 21205100, 41410100, 51206100, 41207100)
dados_primeiro_periodo_biologicas <- dados_primeiro_periodo %>% 
  filter(Cod_Curso %in% cursos_biologicas)        
```

``` {r eval = TRUE, echo =TRUE, fig.width=7, fig.height=6}
plot_ly(data = dados_primeiro_periodo_biologicas, x = as.character(dados_primeiro_periodo_biologicas$Periodo), y = dados_primeiro_periodo_biologicas$Media_Curso, symbol = dados_primeiro_periodo_biologicas$Periodo_Ano, color = dados_primeiro_periodo_biologicas$Nome_Curso, type = "scatter", legendgroup =~dados_primeiro_periodo_biologicas$Nome_Curso )
```

```{r, eval = TRUE, echo=TRUE}

dados_primeiro_periodo_exatas <- dados_primeiro_periodo %>% 
  filter(Cod_Curso %nin% cursos_biologicas & Cod_Curso %nin% cursos_humanas)
```

``` {r eval = TRUE, echo =TRUE, fig.width=10, fig.height=6}
# plot exatas
plot_ly(data = dados_primeiro_periodo_exatas, x = as.character(dados_primeiro_periodo_exatas$Periodo), y = dados_primeiro_periodo_exatas$Media_Curso, symbol = dados_primeiro_periodo_exatas$Periodo_Ano, color = dados_primeiro_periodo_exatas$Nome_Curso, type = "scatter", legendgroup =~dados_primeiro_periodo_exatas$Nome_Curso )
```

Há, de fato, diferença estatítica entre o redimento dos alunos do primeiro do ano e do segundo. 