---
title: "Collaborative Filtering: predizendo notas"
author: "Lívia Cavalcanti"
date: "29 de novembro de 2017"
output: html_document
---

```{r setup, include=FALSE}
knitr::opts_chunk$set(echo = TRUE)
library(dplyr)
library(corrplot)
library(GGally)
library(ggplot2)
library(reshape2)
library(caret)
library(mlbench)
library(hydroGOF)
```

## Bibliotecas usadas

```{r eval=F, include=T}
library(dplyr)
library(corrplot)
library(GGally)
library(ggplot2)
library(reshape2)
library(caret)
library(mlbench)
library(hydroGOF)
```

## Preparando os dados

Para essa análise, foram utilizados os dados de cadeiras obrigatórias dos alunos do Curso de Ciência da Computação da Universidade Federal de Campina Grande, UFCG, que concluíram sua graduação. Foram consideradas as médias com as quais as cadeiras foram pagas por cada um.

```{r carregando os dados}
dados_alunos <- read.csv("alunosUFCGAnon.csv") 
dados_aluno_cc <- dados_alunos %>% filter(Cod_Curso == 14102100 & Cod_Evasao == 0 & Tipo == "Obrigatória")
dados_aluno_cc <- dados_aluno_cc %>% mutate(Matricula = factor(Matricula)) %>% arrange(Matricula) %>% 
  select(Matricula, Cod_Disciplina, Nome_Disciplina, Periodo, Creditos, Media_Disciplina, Situacao, Periodo_Ingresso, Periodo_Relativo)
dados_aluno_cc <- dados_aluno_cc %>% group_by(Matricula) %>% mutate(Media = round(mean(Media_Disciplina), digits = 2)) %>% filter(!is.na(Media))
# storing data as factors insures that the modeling functions will treat such data correctly. 
# Factors in R are stored as a vector of integer values with a corresponding set of character values to use when the factor is displayed

# Calulo do CRA
alunos_cra <- dados_aluno_cc %>% mutate(Cra.Crontibute = Media*Creditos) %>% summarise(cra = sum(Cra.Crontibute)/sum(Creditos))
alunos_max_media <- dados_aluno_cc %>% group_by(Matricula, Media_Disciplina) %>% filter(Media_Disciplina == max(Media_Disciplina)) %>% ungroup() %>%
  select(Nome_Disciplina, Matricula, Media_Disciplina) %>% mutate(Nome_Disciplina = as.factor(gsub(" ", ".", Nome_Disciplina))) %>%
  dcast(Matricula ~ Nome_Disciplina, mean) %>% merge(alunos_cra)
alunos_max_media <- bind_cols(alunos_max_media,distinct(dados_aluno_cc %>% select(Matricula, Periodo_Ingresso))%>% select(Periodo_Ingresso)) %>% select(-Matricula1)
alunos_graduados <- alunos_max_media[complete.cases(alunos_max_media), ]

```

Como resultado, temos uma matriz completa de alunos por disciplinas.
```{dados alunos graduados}

head(alunos_graduados)

```

Feito isso, houve a seleção das cadeiras que serão utilizadas para a análise. Dessa forma, os dados do primeiro ao quarto período foram separados dos demais.
Os dados do primeiro ao terceiro período, serão utilizados como base para a definir a vizinhança para a filtragem colaborativa e a predição será feita para as cadeiras do quarto período da graduação.
``` {r separando por periodo}

##Organizando os data frames principais
# separando alunos por periodo 
primeiro_periodo <- alunos_max_media %>% select(Matricula, cra, CALCULO.DIFERENCIAL.E.INTEGRAL.I, ÁLGEBRA.VETORIAL.E.GEOMETRIA.ANALÍTICA, PROGRAMAÇÃO.I, 
                                                LABORATÓRIO.DE.PROGRAMAÇÃO.I, INTRODUÇÃO.A.COMPUTAÇÃO, LEITURA.E.PRODUCAO.DE.TEXTOS, Periodo_Ingresso) %>%
  na.omit(primeiro_periodo) %>% arrange(Matricula) %>%
  rename(matricula = Matricula, cra = cra,calculo1 = CALCULO.DIFERENCIAL.E.INTEGRAL.I, vetorial = ÁLGEBRA.VETORIAL.E.GEOMETRIA.ANALÍTICA, p1 = PROGRAMAÇÃO.I,
         lp1 = LABORATÓRIO.DE.PROGRAMAÇÃO.I, ic = INTRODUÇÃO.A.COMPUTAÇÃO, lpt = LEITURA.E.PRODUCAO.DE.TEXTOS)
head(primeiro_periodo)

segundo_periodo <- alunos_max_media %>% 
  select(Matricula,cra, CALCULO.DIFERENCIAL.E.INTEGRAL.II, FUNDAMENTOS.DE.FÍSICA.CLÁSSICA, TEORIA.DOS.GRAFOS, PROGRAMAÇÃO.II,
         LABORATÓRIO.DE.PROGRAMAÇÃO.II, MATEMÁTICA.DISCRETA) %>% na.omit() %>% 
  arrange(Matricula) %>%
  rename(matricula = Matricula, cra = cra,calculo2 = CALCULO.DIFERENCIAL.E.INTEGRAL.II, classica = FUNDAMENTOS.DE.FÍSICA.CLÁSSICA,
         grafos = TEORIA.DOS.GRAFOS, p2 = PROGRAMAÇÃO.II, lp2 = LABORATÓRIO.DE.PROGRAMAÇÃO.II, discreta = MATEMÁTICA.DISCRETA)
head(segundo_periodo)

terceiro_periodo <- alunos_max_media %>%
  select(Matricula,cra, ESTRUTURA.DE.DADOS.E.ALGORITMOS, LAB.DE.ESTRUTURA.DE.DADOS.E.ALGORITMOS, FUNDAMENTOS.DE.FÍSICA.MODERNA, 
         ALGEBRA.LINEAR.I,PROBABILIDADE.E.ESTATISTICA, TEORIA.DA.COMPUTAÇÃO, GERÊNCIA.DA.INFORMAÇÃO) %>% 
  na.omit() %>% 
  arrange(Matricula) %>%
  rename(matricula = Matricula, eda = ESTRUTURA.DE.DADOS.E.ALGORITMOS, leda =  LAB.DE.ESTRUTURA.DE.DADOS.E.ALGORITMOS, moderna =  FUNDAMENTOS.DE.FÍSICA.MODERNA, 
         linear = ALGEBRA.LINEAR.I, prob = PROBABILIDADE.E.ESTATISTICA, tc = TEORIA.DA.COMPUTAÇÃO, gi = GERÊNCIA.DA.INFORMAÇÃO)
head(terceiro_periodo)

quarto_periodo <- alunos_max_media %>% select(Matricula, cra, PARADIGMAS.DE.LING..DE.PROGRAMAÇÃO, METODOS.ESTATISTICOS, ORG.E.ARQUITETURA.DE.COMPUTADORES.I, 
                                              LAB.DE.ORG.E.ARQUITETURA.DE.COMPUTADORES, LÓGICA.MATEMÁTICA, ENGENHARIA.DE.SOFTWARE.I, SISTEMAS.DE.INFORMAÇÃO.I) %>%
  na.omit() %>%
  arrange(Matricula)%>% 
  rename(matricula = Matricula, plp = PARADIGMAS.DE.LING..DE.PROGRAMAÇÃO, metodos = METODOS.ESTATISTICOS, oac = ORG.E.ARQUITETURA.DE.COMPUTADORES.I, 
         loac = LAB.DE.ORG.E.ARQUITETURA.DE.COMPUTADORES, logica = LÓGICA.MATEMÁTICA, es = ENGENHARIA.DE.SOFTWARE.I, si1 = SISTEMAS.DE.INFORMAÇÃO.I)
head(quarto_periodo)

# Unindo os periodos
primeiro_segundo_periodos <- merge(primeiro_periodo, segundo_periodo)
head(primeiro_segundo_periodos)

# Primeiro, segundo e terceiro periodo
primeiro_a_terceiro_periodo <- merge(primeiro_segundo_periodos, terceiro_periodo)
periodos_dados <- merge(primeiro_a_terceiro_periodo, quarto_periodo) %>% select(matricula, everything())
head(periodos_dados)

COL_QUARTO_PER <- colnames(quarto_periodo %>% select(-cra, -matricula))
COL_QUARTO_PER

```

## Funções 
Foram usadas algumas funções construídas [nessa atividade](https://rstudio-pubs-static.s3.amazonaws.com/261350_a3c10b801fe141f5ade0578fd4d44037.html), na qual essa análise foi baseada.
As constantes 'K' e 'NEIGH' definem valores considerados razoáveis, pelo menos, para a quantidade de vizinhos e o nível mínimo de similaridade entre os alunos.
```{r constantes}
K= 10
NEIGH = 0.7
```

A função 'get_sim' calcula a similaridade entre os alunos do um data frame ignorando a similaridade do elemento com ele mesmo.
```{r funcao similaridade}
get_sim <- function(df) {
  
  row.names(df) <- df$matricula
  df <- df %>% subset(select=-c(matricula))
  
  inv_df <- as.data.frame(t(df))
  
  res <- cor(inv_df[sapply(inv_df, is.numeric)], use="p", method='pearson')
  return(res);
}
```

'get_sim' lista os K vizinhos mais próximos, nesse caso K=10, em relação a uma linha da matrix, zerando, inicialmente, o valor de correlação dessa linha com ela mesma.
```{r funcao vizinhos}
# retorna um vector de Named num, cujo nome é a matrícula e o valor a similaridade
get_neigh <- function(df, index, corr) {
  
  matr <- (df[index, 1])
  
  # todos os vizinhos, porém temos que "invalidar" ele mesmo
  corr[as.double(matr), as.double(matr)] = 0
  all_neigh <- corr[matr, ]

  k_neigh <- sort(all_neigh, decreasing = T)[1:K]

  return(k_neigh);
}
```

Para calcular a nota de uma cadeira cadeira para determinado aluno, são considerados os vizinhos mais próximos, já calculados. São desconsiderados nesse cálculo os vizinhos que possuem notas NA, ou com similaridade menor que 'NEIGH'(0.7). Tendo os vizinhos que atendam a todas as exigências, é feita uma média ponderada a qual será atribuída a nota do aluno em questão.
```{r funcao score}

# calcula score ignorando vizinhos com NAs
get_score <- function(df, k_neigh, item) {
  
  notas <- subset(df, matricula %in% names(k_neigh))
  
  # removendo vizinhos que não possuem notas
  notas <- na.omit(notas) 

  # se todas as notas dos vizinhos forem NAs ou nenhum vizinho com
  # nota tenha similaridade > NEIGH consideramos que esse aluno
  # não tem vizinhos
  if(nrow(notas) == 0) {
    return(NA)
  }
  
  # atualizando similaridade
  notas$sim <- 0
  for(i in 1:length(notas$matricula)) {
    notas$sim[i] <- k_neigh[as.character(notas$matricula[i])] 
  }
  
  # se todas as notas dos vizinhos forem NAs ou nenhum vizinho com
  # nota tenha similaridade > NEIGH consideramos que esse aluno
  # não tem vizinhos
  eh_valido <- notas[notas$sim > NEIGH,]
  if(nrow(eh_valido) == 0) {
    return(NA)
  }
  
  # print(item)
  # print(notas[, item])
  # print(sum(notas[, item] * notas$sim) / sum(notas$sim))
  
  res <- sum(notas[, item] * notas$sim) / sum(notas$sim)
  return(res)
}
```

## Calculando o Colaborative filtering

Os dados dos alunos foram separados em dados de treino e teste baseado no período de ingresso. Os dados de teste foram escondidos para que não interferissem na predição.

```{r}
## // CONSTURINDO OS DATA FRAMES E COLLABORATIVE FILTERING \\##

# separando em teste e treino
temp <- createDataPartition(periodos_dados$Periodo_Ingresso, p = 0.95, list = F)

# os dados de teste são zerados, copiados para uma nova tabela
# zerando
teste <- periodos_dados
for(i in 1:length(COL_QUARTO_PER)) {
  teste[-temp,][COL_QUARTO_PER[i]] <- NA
}

 # atribuindo valores numeros as matriculas

teste <- teste %>% bind_cols(matricula_2 = c(1:121)) %>% select(-matricula) %>% select(matricula_2, everything()) %>% rename(matricula = matricula_2)
head(teste)
# copiando
teste_valores <- teste[-temp, ]
teste_indices <- rownames(teste_valores)
teste_indices
## Realizando predição


# calcula a similaridade entre todos os alunos (de todos para todos) 
corr <- teste %>% get_sim()
```
Tendo os alunos com quem será feita a predição e a similaridade entre todos os estudantes considerados, itera-se no data frame para preencher as linhas nas quais NA's foram atribuição, a fim de completar novamente os dados, mas agora, com a predição.
Para cada aluno que deve ser feita a predição, calcula-se os vizinhos mais próximos e para cada disciplina do quarto período, objeto da análise, é feito o cálculo da nota e, então, atribuído valores ao data frame que está sendo recompletado.
```{r iterando sobre os dados}

# calcula predição: média ponderada dos K vizinhos mais próximos
for(i in 1:length(teste_indices)) {
  
  index <- teste_indices[i]
  k_proximos <- get_neigh(teste, index, corr)
  
  for(j in 1:length(COL_QUARTO_PER)) {
    pred <- get_score(teste[, c("matricula", COL_QUARTO_PER[j])],
                      k_proximos, COL_QUARTO_PER[j])
    teste_valores[index, COL_QUARTO_PER[j]] <- pred
  }
}
```

Com os dados considerados nessa análise, todos os cinco alunos em questão encontraram vizinhos próximos. Logo não há porcentagem de aluno sempredição.
```{r analisando predicao}
# simplificando os dados
dados_reais <- periodos_dados[-temp, COL_QUARTO_PER]
predicao <- teste_valores[, COL_QUARTO_PER]


# número de elementos em cada coluna de teste = 5
total_alunos <- sapply(predicao, function(x) length(x))

#foi prossivel predizer para todos os alunos
# número de NA em cada coluna, ou seja número de alunos sem predição por disciplina
sem_predicao <- sapply(predicao, function(x) sum(is.na(x)))

# porcentagem de alunos sem predição por disciplina
(sem_predicao/total_alunos) * 100

# porcentagem total de variáveis sem predição
(sum(sem_predicao)/sum(total_alunos)) * 100

# os 5 alunos que aparecem nas cadeiras do quarto periodo com NA são os ultilizados no teste
sapply(teste, function(x) sum(is.na(x)))
```

A predição dos alunos teve uma média de erro para cada disciplina aceitável, considerando as quantidade de dados análisados. 
```{r rmse1}
rmse(sim=predicao, obs=dados_reais)
```


# Predição para todos os alunos
Tendo o algoritmo construído, foi feita uma generalização e as notas de todos os alunos foram calculadas para as disciplinas do quarto período de Ciência da Computação da UFCG.
```{r}

## // PREDIZENDO NOTA PARA TODOS OS ALUNOS \\

teste2 <- periodos_dados %>% bind_cols(matricula_2 = c(1:121)) %>% select(-matricula) %>% select(matricula_2, everything()) %>% rename(matricula = matricula_2)
teste_valores2 <- periodos_dados %>% mutate(plp = NA, si1 = NA, logica = NA, oac = NA, loac = NA, es = NA, metodos = NA)
# teste para todos os alunos
teste_indices2 <- rownames(teste2)

## Realizando predição

# calcula predição: média ponderada dos K vizinhos mais próximos
for(i in 1:length(teste_indices2)) {
  
  index <- teste_indices2[i]
  k_proximos <- get_neigh(teste2, index, corr)
  
  for(j in 1:length(COL_QUARTO_PER)) {
    pred <- get_score(teste2[, c("matricula", COL_QUARTO_PER[j])],
                      k_proximos, COL_QUARTO_PER[j])
    teste_valores2[index, COL_QUARTO_PER[j]] <- pred
  }
}
```

Por fim, foi calculado o RMSE para cada disciplina, e para cada aluno e cada disciplina individualmente, bem como sua média.
```{r rmse2}
# simplificando os dados
dados_reais2 <- periodos_dados[, COL_QUARTO_PER]
predicao2 <- teste_valores2[, COL_QUARTO_PER]
head(dados_reais2)
head(predicao2)
erro_rmse <- matrix(nrow = nrow(periodos_dados), ncol = length(COL_QUARTO_PER))
colnames(erro_rmse) <- COL_QUARTO_PER
rownames(erro_rmse) <-(periodos_dados$matricula)
for(i in 1:length(teste_indices2)){
  for(j in 1:7) {
  erro_rmse[i,j] <- (rmse(sim=predicao2[i,j], obs=dados_reais2[i,j]))
  }
}

matriculas <- periodos_dados %>% select(matricula)
erro_rmse <- as.data.frame(erro_rmse) %>% mutate(media_rmse = rowMeans(as.data.frame(erro_rmse)[,1:7])) 
erro_rmse <-bind_cols(as.data.frame(erro_rmse),matriculas) %>% select(matricula, everything()) 
head(erro_rmse)
```

O aluno com matrícula de identificação B818 teve o menor RMSE, 0.2428572. 
```{r comparando notas}
periodos_dados %>% filter(matricula == "B818") %>% select(plp:si1)
predicao2[110, ]%>% select(plp:si1)
```