---
title: "Collaborative Filtering com Alunos Graduados"
author: "Lívia Cavalcanti"
date: "14 de novembro de 2017"
output: html_document
---


O objetivo do programa é retornar as disciplinas mais similares ao perfil do aluno. Para tal foram utilizados os dados de alunos já graduados.

# Bibliotecas Usadas
```{r setup, include=FALSE}
library(dplyr)
library(reshape2)
library(caret)
library(tidyr)
library(data.table)
library(recommenderlab)
library(Matrix)
library(stringr)
library(recosystem)
```

```{r eval=F, include=T}
library(dplyr)
library(reshape2)
library(caret)
library(tidyr)
library(data.table)
library(recommenderlab)
library(Matrix)
library(stringr)
library(recosystem)
```


# Colhendo os dados

Foram escolhidos os estudantes de Computação, sendo considerada apenas as cadeiras obrigatórias das quais o estudante não evadiu.
Para que as funções tratem os dados de forma correta,a Matricula foi passada para o formato "factor", e ordenada.
Foram selecionados os atributos considerados mais relevantes e adicionada uma coluna "Media" junto com um filtro, de modo que o data frame final possua apenas valores não vazios (NA).
```{r, echo = FALSE, include = TRUE}

# setwd("~/Área de Trabalho")
dados_alunos <- read.csv("~/Área de Trabalho/alunosUFCGAnon.csv") 
dados_aluno_cc <- dados_alunos %>% filter(Cod_Curso == 14102100 & Cod_Evasao == 0 & Tipo == "Obrigatória")
dados_aluno_cc <- dados_aluno_cc %>% mutate(Matricula = factor(Matricula)) %>% arrange(Matricula) %>% 
  select(Matricula, Cod_Disciplina, Nome_Disciplina, Periodo, Creditos, Media_Disciplina, Situacao, Periodo_Ingresso, Periodo_Relativo)
dados_aluno_cc <- dados_aluno_cc %>% group_by(Matricula) %>% mutate(Media = round(mean(Media_Disciplina), digits = 2)) %>% filter(!is.na(Media))
# storing data as factors insures that the modeling functions will treat such data correctly. 
# Factors in R are stored as a vector of integer values with a corresponding set of character values to use when the factor is displayed

```

Foi feito cálculo do CRA do aluno por período. Em seguida, foi feita a filtragem da maior nota do aluno relacionanda a determinada disciplina, com isso a nota que permaneceu foi a correspondente ao do período em que ele pagou a cadeira. Junto disso foi calculado o desvio padrão e a média de uma turma, definida pelo período e pela cadeira. Com esses últimos últimos valores foi obtido o z-score, que mede quão abaixo ou acima um elemento está do desvio padrão da população. Isso faz com que haja uma avaliação mais justa do desempenho a partir de uma aproximação da situação do período pela comparação com o desempenho da turma. Por último, foram selecionados os elementos considerados mais significativos para o Collaborative Filtering(CF).

```{r CaluloCRA, echo = TRUE, include = TRUE}

# Calulo do CRA
alunos_cra <- dados_aluno_cc %>% 
  mutate(Cra.Crontibute = Media*Creditos) %>%
  mutate(cra = sum(Cra.Crontibute)/sum(Creditos)) %>% 
  select(cra, Periodo)
head(alunos_cra)

alunos_max_media <- dados_aluno_cc %>% 
  group_by(Matricula, Media_Disciplina) %>% 
  filter(Media_Disciplina == max(Media_Disciplina)) %>% 
  ungroup() 
alunos_max_media

alunos <- alunos_max_media %>% group_by(Cod_Disciplina, Periodo)  %>% 
  mutate(Desvio_Padrao_Turma = round(sd(Media_Disciplina, na.rm = T), digit = 2), Media_Disciplina_Turma = round(mean(Media_Disciplina), digit = 2)) %>%
  select(Matricula, Periodo, Nome_Disciplina, Media_Disciplina, Desvio_Padrao_Turma, Media_Disciplina_Turma) %>% 
  mutate(z_score_Disciplina = (Media_Disciplina - Media_Disciplina_Turma)/Desvio_Padrao_Turma) %>% group_by(Matricula,Nome_Disciplina) %>% 
  select(Matricula,Nome_Disciplina,Media_Disciplina, Desvio_Padrao_Turma, Media_Disciplina_Turma, z_score_Disciplina)  %>% 
  ungroup() %>%
  mutate(Nome_Disciplina = as.factor(gsub(" ", ".", Nome_Disciplina))) %>%
  group_by(Matricula,Nome_Disciplina) %>% 
  select(Matricula, z_score_Disciplina,Nome_Disciplina)
names(alunos)
```

Os pacotes utilizados exigem um formato de dado específico. Para atingi-lo foram utilizados métodos para que o data frame se encaixasse na classe realRatingMatrix que exige que cada linha de um data frame esteja em formato "long" e cada linha seja uma tríade onde o primeiro valor corresponde a linha, o segundo a coluna e o terceiro o valor correspondente. Dessa forma, a matrix possui apenas avaliações, no nosso caso, são os z-scores. Para conseguir tal formato, foi necessŕio tranformar o nome da disciplina em número, sendo guardada sua correspondência no data frame "disciplina_numero".

```{r, echo = TRUE, include = TRUE}

### collaborative filtering com recommenderlab ###

# ajeitando o data frame para ter apenas numeros
melt_alunos <- alunos %>% melt(id.vars = 1:2) %>% select(-variable)

reshape_alunos <- reshape(melt_alunos, timevar = "value", idvar = "Matricula", direction = "wide")

# guardando a relação nome disciplina para recuperar a relação posteiormente
reshape_colunas<-colnames(reshape_alunos)
reshape_colunas <- reshape_colunas[-1]
colnames(reshape_alunos) <- c(1:46)
head(reshape_alunos)
disciplina_numero <- data.frame(reshape_colunas, c(1:45))
extract<-"z_score_Disciplina.."
disciplina_numero <- disciplina_numero %>% mutate(reshape_colunas = str_extract(disciplina_numero$reshape_colunas, "[^extract]+$"))
colnames(disciplina_numero) <- c("Disciplina", "Código")
head(disciplina_numero)

# tratando o data frame para melhor entendê-lo
alunos_cf <- reshape_alunos %>% melt(id.vars = 1)
head(alunos_cf)
colnames(alunos_cf) <- c("Matricula", "Disciplina", "z-score")
alunos_cf<-alunos_cf %>% mutate(Matricula = str_extract(Matricula, "[^B]+$")) 
alunos_cf$Matricula <- as.numeric(alunos_cf$Matricula)
alunos_cf$Disciplina <- as.numeric(alunos_cf$Disciplina)
alunos_cf <- alunos_cf[complete.cases(alunos_cf), ]
head(alunos_cf)
```


# Fazendo o Collaborative Filtering 
Foram usados dois pacotes. A primeira foi o recommenderlab trata as matrizes como objetos, por isso a tranformação para outra classe, e fornece uma interface para tratar dados de avaliações. O recosystem acondiciona a LIBMF, ferramenta usada para aproximar matrizes incompletas, e é uma biblioteca para sistemas de recomendação que usa fatorização paralela de matrizes.

Usando recommenderlab a obtenção das recomendações se resume a chamada de métodos.
Com os dados tratados, é possível transformá-los num formato correto, já citado "realRatingMatrix". Foi usado um modelo de recomendação que utiliza o método de popularidade. Passando a matriz para o modelo ele retorna os itens com maior afinidade com o usuário. Depois divide-se em 90 por cento em conjunto de treino e calcula-se o erro.

```{r, include=TRUE, echo=TRUE}

#Represent the data as a real rating matrix
as(as(alunos_cf, "matrix"), "dgCMatrix")
RR.matrix <- as(alunos_cf, "realRatingMatrix")
alunos_rating_matrix<-as(RR.matrix, "data.frame")
colnames(RR.matrix)
head(as(RR.matrix, "list"))

#4. Generate a ccollaborative recommendation model

#Use the method “UBCF”, user based content based filtering:                                         
RS.model <- Recommender(RR.matrix, method="POPULAR")
names(getModel(RS.model))
getModel(RS.model)$topN
getRatingMatrix(RR.matrix)

#5. To display top N items and item affinity Recommended items: 
Recommended.items <- predict(RS.model,  RR.matrix, n=20)
lista<-as(Recommended.items, "matrix")
lista

#Extraindo as melhores recomendações
best.recom <- bestN(Recommended.items, n = 5)
as(best.recom, "list")

#8.  Validation of the model
#Split the data into train and test:
Vmatrix <- evaluationScheme(RR.matrix, method="split", train=0.9, given=1)
#Generate the recommendation model:
RM <- Recommender(getData(Vmatrix,"train"), "POPULAR")
#Making predictions on test data
test <- predict( RM, getData(Vmatrix, "known"), type="ratings")
#Obtain the error matrix
error <- calcPredictionAccuracy(test, getData(Vmatrix,"unknown"))
error

# FONTE: https://www.linkedin.com/pulse/create-recommendation-engine-using-r-simple-steps-minta-thomas

```

O outro pacote utilizado foi o recosystem cria-se um conjunto de treino e um conjunto de teste, o método tune() para ajustar os parâmetros que serão passados para o train(). Os resultados de train() serão passados para o método predict(), que irá utilizar o conjunto de teste.
```{r cfRecosys, echo=TRUE, include=TRUE}

# ### cf usando recosystem ###
# set.seed(123) # This is a randomized algorithm
# train_set = data_file(system.file("dat", "smalltrain.txt", package = "recosystem"))
# test_set  = data_file(system.file("dat", "smalltest.txt",  package = "recosystem"))
# r = Reco()
# opts = r$tune(train_set, opts = list(dim = c(29000), lrate = c(0.1, 0.5)))
# opts
# r$train(train_set, opts = list(costp_l1 = 0, costq_l1 = 0,
#                            lrate = c(0.2), niter = 50, nthread = 2, verbose = T))
# # com non-negative matrix factorization os erros aumentaram 
# 
# print(scan(pred_file, n = 10))
# pred_rvec = r$predict(test_set, out_memory())
# head(pred_rvec, 10)
